【裁判字號】    89,訴,217
【裁判日期】    890509
【裁判案由】    重傷害
【裁判全文】
台灣基隆地方法院刑事判決                          八十九年度訴字第二一七號
    公  訴  人  台灣基隆地方法院檢察署檢察官
    被      告  乙○○
    指定辯護人  丙○○
右列被告因重傷害案件，經檢察官提起公訴（八十八年度偵字第六八三三號），本院
判決如左：
    主      文
乙○○傷害人之身體，處有期徒刑拾月。
    事      實
一、乙○○曾於七十八年十一月間，因犯殺人罪，經台灣台北地方法院判處有期徒刑
    二十年，經台灣高等法院駁回其上訴而確定，經執行後，先於八十六年二月二十
    七日，假釋出獄，預定於九十八年八月六日執行完畢。詎其復於假釋期間之八十
    八年十月三十日下午二時三十分許，在基隆市○○路二０九號至二一一號之間之
    騎樓，見甲○○立於該處而與其同事丁○○寒喧時，竟基於傷害之犯意，持長約
    一台尺之不明刀械一把，朝甲○○之左腳跟砍割，甲○○疼痛而轉身逃走十五公
    尺後倒地，乙○○追趕向前，作勢欲毆後，即匆匆離去；甲○○因而左側足跟肌
    腱斷裂，傷口長度二公分。嗣乙○○於八十八年十一月九日下午三時二十分許，
    在基隆市○○路之基隆市第二信用合作社信義分社內，因犯強盜罪而為警逮捕（
    檢察官另行提起公訴，本院另案審理中）；甲○○於當晚觀看電視報導後，識出
    其人而報警查獲。
二、案經被害人甲○○訴由基隆市警察局第二分局報請台灣基隆地方法院檢察署檢察
    官偵查起訴。
    理      由
一、訊據被告乙○○矢口否認其有前述犯行，並舉證人戊○○而為其不在場之證明；
    公設辯護人亦以告訴人甲○○可能會誤認，目擊證人丁○○無法確定行為人，而
    測謊可能會誤差云云，而為辯護。惟查：右揭事實業據告訴人指訴綦詳，核與目
    擊證人所述情節大致相符，並有長庚紀念醫院診斷證明書一紙在卷可稽。次查：
    刑事訴訟法一五六條第二項規定被告之自白不得作為有罪判決之唯一證據，縱其
    自白具有任意性，苟無補強證據，亦無從擔保自白之真實性。因此，推定其自白
    證明力不足。被告以外之人所為之供述證據，無論出於共犯、告訴人或證人，其
    證據價值更為薄弱，縱證人有具結偽證之處罰，亦無從擔保其證言之真實性。然
    則，數量法則（數量規則）乃證據容許性規則之一，補強法則乃數量法則之一。
    例如主要待證事實需有證人（包括被害人或告訴人）二人以上，單一證人之證言
    ，須依其他證據補強之（見陳樸生著刑事證據法第七章第三節第五三四頁）。申
    言之，苟被告之自白有補強證據足以佐證，自白即得作為有罪判決之證據；告訴
    人之指訴或證人之指證，苟非單一，即得參互以觀，以評價其證據價值；苟認其
    具有證明力，即得作為有罪判決之證據。在本案，其證據並非單一告訴人之指訴
    ，亦非單一目擊證人之證述，更非單一測謊之結果，而係三者兼而有之。因此，
    關鍵在於是否足以證明被告之犯罪事實，而具有證據價值。就告訴人之指訴而言
    ，其經歷腳跟受傷，逃走倒地，被告更追及威嚇，其印象深刻而難忘可知；設非
    被告另犯他案，告訴人即無從自電視中指認；及至警察局，見其人而聞其聲，更
    是指認無訛，是其指認並非憑空捏造可比。就證人之指證而言，證人指稱「外形
    像，身高也差不多」，只因並非正面面對，故對容貌部分不很確定云云（八十九
    年四月十一日審判筆錄），告訴人印象深刻在容貌，證人印象深刻在體形；申言
    之，證言已排除告訴人記錯外形之可能。尤有進者，檢察官將被告送至法務部調
    查局測謊結果，被告對其所稱「其未曾於案發時地砍殺甲○○」，呈情緒波動，
    應係說謊等情，有該局鑑定通知書一紙附卷足憑。以此，加之告訴人之指訴及證
    人之指證，適足以反證被告即係加害告訴人之人無疑。復次，被告於審判中雖舉
    證人戊○○而為其不在場之證明，然查：事情發生當日下午，被告都在基隆市○
    ○路二十四之五十七號地下室泡茶，惟並無證人云云，已據被告於警訊時供明；
    當日下午，有一女子自新竹來訪，其一直在家陪其聊天云云，亦據被告於偵查中
    供明（偵查卷第十五張反面）；被告遲至審判中，始舉該證人為證，已有可疑；
    何況，被告及證人均堅稱該日全天休息，應星期日；惟經本院調查結果，該週並
    非現行週休二日週，案發日實為星期六，仍要上班半日，乃八十八年十月三十日
    ；次日為星期日，乃八十八年十月三十一日；由此可見，其二人誤週日為週末，
    張冠李戴之證言，自不足為有利被告之資。綜上所述，本件罪證明確，被告所辯
    不足採信，其犯行洵堪認定。
二、核被告所為，係犯刑法第二百七十七條第一項之傷害罪。公訴人雖認為被告所犯
    ，係刑法第二百七十八條第三項第一項之重傷害未遂罪云云；然查：依刑法第十
    條第四項之規定，必須毀敗一肢以上之機能，或於身體或健康有重大不治或難治
    之傷害，始足稱之為重傷；茲告訴人之傷僅為左側足跟肌腱斷裂，傷口長度二公
    分，已如前述；其傷害並不嚴重，且能復原，並未失其機能，並經告訴人供明，
    自非重傷害無訛。再者，被告僅砍割告訴人腳跟，且未繼續砍殺，教訓之味濃厚
    ，其無使告訴人受重傷害之意甚明，自非重傷害未遂罪。惟其基本事實相同，起
    訴法條應予變更。其次，刑事立法上之「法益原則」要求任何行為要加以犯罪化
    ，必因其法益受到侵害或危險。在法益侵害，為實害犯；在法益危險，為危險犯
    。法益本身依其價值評價之強度，而呈現法益位階。生命、身體、自由、名譽、
    財產五者，按其順序，而高低位階化。生命法益最高，其次身體法益，其次自由
    法益，其次名譽法益，而財產法益最低。此五種傳統法益，稱之為「個人法益」
    。申言之，身體法益僅次於生命法益，高於自由法益，乃重要之個人法益。本件
    所侵害者為身體法益，乃身體法益之實害犯。復次，刑事司法上之「罪刑相當原
    則」要求法官在量刑時，應依法益之位階，重所當重，輕所當輕，必使罪得其刑
    而刑當其罪；不得重罪而輕判，或輕罪而重判；期使責任與刑罰得以相適應，而
    具有相當性。地藏十輪經（第三卷）云：「若犯重罪，應重治罰；若犯中罪，應
    中治罰；若犯輕罪，應輕治罰；令其慚愧，懺悔所犯。」其此之謂也！為此，本
    院審酌被告之品行、生活狀況、智識程度、犯罪之動機、目的、犯罪所生之危害
    、犯罪後之態度等一切情狀後，認為量處如主文第一項所示之自由刑，方可使其
    罪刑相當，爰宣告之，以示儆懲。
三、被告所用之該把不明刀械，並未扣案，究係何人所有，究係何種凶器，俱屬不明
    ，不具沒收可行性，不予宣告沒收，並此說明之。
四、據上論斷，應依刑事訴訟法第二百九十九條第一項前段、第三百條、刑法第二百
    七十七條第一項、罰金罰鍰提高標準條例第一條前段而判決如主文。
本案經檢察官林楨森到庭執行職務。
中      華      民      國    八十九    年      五      月      九      日
                                    台灣基隆地方法院刑事庭
                                        法  官  陳  志  祥
右正本證明與原本無異。
如不服本判決，應於送達後十日內，向本院提出上訴狀。
中      華      民      國  八十九    年      五      月    十一      日
                                        書記官  陸  清  敏
附錄：
刑法第二百七十七條第一項：
傷害人之身體或健康者，處三年以下有期徒刑、拘役或一千元以下罰金。
（罰金已依罰金罰鍰提高標準條例提高十倍）


司法院資訊處製作；財團法人民間司法改革基金會備份。
